臺灣高等法院刑事裁定
111年度抗字第1061號
抗  告  人  
即  受刑人  林奕維



上列抗告人即受刑人因聲請定其應執行刑案件，不服臺灣宜蘭地
方法院中華民國111年5月27日裁定（111年度聲字第259號），提
起抗告，本院裁定如下：
    主  文
原裁定撤銷，發回臺灣宜蘭地方法院。
    理  由
一、原裁定意旨略以：抗告人即受刑人林奕維（下稱抗告人）因
    犯如附表一、二所示之罪，經法院以判決判處如附表一、二
    所示之刑，且於如附表所示日期分別確定等情，有附表一、
    二所示之各該確定判決書及本院被告前案紀錄表在卷可稽，
    抗告人已請求檢察官聲請定其應執行刑，茲檢察官聲請就如
    附表一、二所示各罪所處之刑定應執行之刑，經審核後認其
    聲請為正當，爰就抗告人所犯附表一所示之罪，有期徒刑部
    分定其應執行有期徒刑7年、就附表二所示之罪，罰金部分
    定其應執行罰金新臺幣（下同）2萬元，暨就附表二之罰金
    刑部分諭知如易服勞役之折算標準等語。
二、抗告意旨略以：
　㈠原審所定應執行刑過苛，與社會倫理所表達之法律情感相違
    背。參照各法院對犯罪所判之刑，例如：臺灣基隆地方法院
    96年度易字第538號多件竊盜判處8月減為4月，計38件，合
    計處刑12年8月，定應執行3年；⒉臺灣臺中地方法院98年度
    易字第2067號之多數犯罪合計24年1月，定應執行3年4月；⒊
    最高法院101年度執丑字第3094號詐欺等罪處10年10月，定
    應執行1年2月；⒋本院105年度訴字第84號，偽文84件，竊盜
    58件，判處刑期合計53年4月，定應執行刑4年4月。本件抗
    告人所犯數罪之動機、手法、目的皆屬相同性質，犯罪時間
    密集，亦皆屬微罪，就犯罪所得及刑期皆低於以犯罪為業之
    詐欺犯，然定應執行刑期卻相較更高，實有違公平比例原則
    ，且與我國對輕微犯罪或有可能改善之犯罪採取緩和之刑事
    政策，著重矯治與教化功能不符。
　㈡抗告人父親罹患肝癌需住院化療，已無法前往探望抗告人，
    依原審刑期恐父子將天人永隔。抗告人已深感悔悟，絕不再
    犯，又有正當工作，爰請求撤銷原裁定，並重新從輕量定應
    執行刑等語。　　
三、按數罪併罰之案件，於審判中，現雖有科刑辯論之機制，惟
    尚未判決被告有罪，亦未宣告其刑度前，關於定應執行刑之
    事項，欲要求檢察官、被告或其辯護人為充分辯論，盡攻防
    之能事，事實上有其困難。行為人所犯數罪，或因犯罪時間
    之先後或因偵查、審判程序進行速度之不同，或部分犯罪經
    上訴而於不同審級確定，致有二裁判以上，分別確定，合於
    數罪併罰之要件，依刑法第53條、第54條應依同法第51條第
    5款至第7款之規定，定其應執行之刑者，刑事訴訟法第477
    條第1項規定由檢察官聲請該法院裁定之（有刑法第50條第1
    項但書之情形，執行中應由受刑人請求檢察官為聲請）。依
    上開規定，雖僅檢察官得向法院聲請（刑事訴訟法第477條
    第2項另規定，受刑人或其法定代理人、配偶，亦得請求前
    項檢察官聲請之），惟定應執行刑，不僅攸關國家刑罰權之
    行使，於受刑人之權益亦有重大影響，除顯無必要或有急迫
    情形外，法院於裁定前，允宜予受刑人以言詞、書面或其他
    適當方式陳述意見之機會，程序保障更加周全(最高法院110
    年度台抗大字第489號裁定意旨參照）。經查：
　㈠本件抗告人所犯如附表一、二所示各罪，先後經本院及原審
    法院判決如附表所示之刑，均經確定在案，有各該刑事判決
    及本院被告前案紀錄表在卷可稽，原審因認檢察官之聲請為
    正當，而為本件執行刑之量定，固非無見。
　㈡惟查，經本院核閱原審111年度聲字第259號聲請定其應執行
    刑案件全卷，原審法院於收受本案之際，抗告人係於法務部
    ○○○○○○○執行中，原審雖曾定民國111年5月24日提訊抗告人
    ，然該次期日因抗告人確診致未能提解到庭，有原審報到單
    在卷可按（見原審卷第253頁），當不能逕謂抗告人該日有
    何故意不遵期到庭而放棄表意機會之情事，原審復未再定期
    提解被告，或以函文詢問，或其他替代之方式，就此攸關國
    家刑罰權之行使、對抗告人權益有重大影響之事項，給予抗
    告人陳述意見之機會，且本案亦未見有何無必要或急迫之情
    形，抗告意旨雖未指摘及此，原審逕予裁定，程序上已難認
    允當。
四、又數罪併罰，分別宣告多數有期徒刑者，於各刑中之最長期
    以上，各刑合併之刑期以下，定其刑期，但不得逾30年，刑
    法第51條第5款定有明文。乃因刑罰之科處，應以行為人之
    責任為基礎，考量人之生命有限，刑罰對被告造成之痛苦程
    度，係以刑度增加而生加乘效果，而非等比方式增加，如以
    實質累加方式執行，刑責恐將偏重過苛，不符現代刑事政策
    及刑罰之社會功能，故透過定應執行刑程序，採限制加重原
    則，授權法官綜合斟酌被告犯罪行為之不法與罪責程度、各
    罪彼此間之關聯性（例如數罪犯罪時間、空間、各行為所侵
    害法益之專屬性或同一性、數罪對法益侵害之加重效應等）
    、數罪所反應被告人格特性與傾向、對被告施以矯正之必要
    性等，妥適裁量最終具體應實現之刑罰，以符罪責相當之要
    求。因此，法院於酌定執行刑時，應體察法律恤刑之目的，
    為妥適之裁量，俾符合實質平等原則，否則有悖於公平正義
    ，即有裁量權行使不當之違失（最高法院106年度台抗字第1
    77號裁定意旨參照）。刑法第51條明定數罪併罰之方法，就
    宣告多數有期徒刑者，於該條第5款所定界限內，其衡酌之
    裁量因子為何，法無明文。惟依其制度目的，應綜合評價各
    罪類型、關係、法益侵害之綜合效果，考量犯罪人個人特質
    ，認應對之具體實現多少刑度，即足達到矯治教化之必要程
    度，並符罪責相當原則，以緩和宣告刑可能存在之不必要嚴
    苛（最高法院107年度台抗字第1071號裁定意旨參照）。本
    件抗告人所犯如附表一編號1至4、6、7、13、16、17、20、
    23、25所示均為竊盜罪，犯罪時間分別於107年10月至108年
    1月間；附表一編號5、8至12、14、18、19、21、24所示均
    為偽造文書罪，犯罪時間亦集中於107年10月至108年1月間
    反覆實行，原裁定就附表一所示25罪定有期徒刑7年，雖符
    合法律規定之定應執行刑上下限，然未具體說明其行使裁量
    所憑依據，是否已充分斟酌定應執行刑之各罪犯罪類型之異
    同，相同犯罪類型之各罪其行為態樣、手段、動機是否相同
    ，侵害法益之種類等因素，而有責任非難之效果重複滿足、
    邊際效應遞減之情，亦難認妥適。從而，抗告人執此指摘原
    裁定行使裁量權不當，非無理由；原裁定復有前述其他可議
    之處，自應由本院將原裁定予以撤銷，並兼顧抗告人審級利
    益，發回原審法院，更為妥適之處理。
據上論斷，應依刑事訴訟法第413條前段，裁定如主文。　　
中　　華　　民　　國　　111 　年　　7 　　月　　18　　日
                  刑事第二十一庭審判長法　官  林怡秀
                                      法　官  蔡羽玄
                                      法　官  胡宜如
以上正本證明與原本無異。
附表一部分，如不服本裁定，應於收受送達後五日內向本院提出
再抗告狀；其餘不得再抗告。
                                      書記官  黃芝凌
中　　華　　民　　國　　111 　年　　7 　　月　　18　　日

附表一：受刑人林奕維定應執行刑案件一覽表(一)
編號  1 2 3 罪名  竊盜 竊盜 竊盜 宣告刑  有期徒刑6月 有期徒刑4月 有期徒刑6月 犯罪日期  107年12月8日 107年12月10日 107年12月24日 偵查（自訴）機關年度案號  臺灣宜蘭地方檢察署107年度偵字第7144號  臺灣宜蘭地方檢察署108年度偵字第536、838、967號  最後 事實審 法院 臺灣宜蘭地方法院       臺灣宜蘭地方法院  案號 108年度易字第27號   108年度訴字第82號  判決 日期 108年2月27日         108年5月23日 確定 判決 法院 臺灣宜蘭地方法院    臺灣宜蘭地方法院  案號 108年度易字第27號  108年度訴字第82號  確定 日期 108年3月25日  108年6月17日 備註  臺灣宜蘭地方檢察署108年度執字第1463號  臺灣宜蘭地方檢察署108年度執字第1842號   編號1至2所示之罪經臺灣宜蘭地方法院108年度易字第27號判決定應執行有期徒刑8月  編號3至5所示之罪經臺灣宜蘭地方法院108年度訴字第82號判決定應執行有期徒刑1年3月 

編號  4 5 6 罪名  竊盜 偽造文書 竊盜 宣告刑  有期徒刑6月 有期徒刑6月 有期徒刑7月 犯罪日期  107年12月30日 108年1月2日晚間8時49分前之不詳時間至108年1月3日 108年1月7日 偵查（自訴）機關年度案號  臺灣宜蘭地方檢察署108年度偵字第536、838、967號  臺灣宜蘭地方檢察署108年度偵字第2339、2367號  最後 事實審 法院 臺灣宜蘭地方法院       臺灣宜蘭地方法院  案號 108年度訴字第82號   108年度訴字第193號  判決 日期 108年5月23日         108年9月5日 確定 判決 法院 臺灣宜蘭地方法院    臺灣宜蘭地方法院  案號 108年度訴字第82號  108年度訴字第193號  確定 日期 108年6月17日  108年10月7日 備註  臺灣宜蘭地方檢察署108年度執字第1842號  臺灣宜蘭地方檢察署108年度執字第2937號   編號3至5所示之罪經臺灣宜蘭地方法院108年度訴字第82號判決定應執行有期徒刑1年3月   

編號  7 8 9 罪名  竊盜 偽造文書 偽造文書 宣告刑  有期徒刑6月 有期徒刑4月 有期徒刑4月 犯罪日期  108年1月14日 108年1月7日 108年1月7日 偵查（自訴）機關年度案號  臺灣宜蘭地方檢察署108年度偵字第2339、2367號    最後 事實審 法院 臺灣宜蘭地方法院         案號 108年度訴字第193號     判決 日期 108年9月5日   確定 判決 法院 臺灣宜蘭地方法院      案號 108年度訴字第193號     確定 日期 108年10月7日   備註  臺灣宜蘭地方檢察署108年度執字第2938號     編號7至9所示之罪經臺灣宜蘭地方法院108年度訴字第193號判決定應執行有期徒刑10月   

編號  10 11 12 罪名  偽造文書 偽造文書 偽造文書 宣告刑  有期徒刑6月 有期徒刑4月 有期徒刑4月 犯罪日期  107年10月22日 107年10月23日 107年12月16日 偵查（自訴）機關年度案號  臺灣宜蘭地方檢察署108年度偵字第1356號 臺灣宜蘭地方檢察署107年度偵字第6814號、108年度偵字第1109號   最後 事實審 法院 臺灣宜蘭地方法院      臺灣宜蘭地方法院   案號 108年度訴字第210號  108年度訴字第166號   判決 日期 108年10月17日        108年10月16日    確定 判決 法院 臺灣宜蘭地方法院   臺灣宜蘭地方法院   案號 108年度訴字第210號 108年度訴字第166號   確定 日期 108年11月11日 108年11月14日  備註  臺灣宜蘭地方檢察署108年度執字第3298號 臺灣宜蘭地方檢察署109年度執字第251號      編號11至12所示之罪經臺灣宜蘭地方法院108年度訴字第166號判決定應執行有期徒刑7月  

編號  13 14 15 罪名  竊盜 偽造文書 詐欺 宣告刑  有期徒刑8月 有期徒刑4月 有期徒刑3月 犯罪日期  107年10月11日至107年10月18日 107年10月18日至107年10月19日 107年10月18日 偵查（自訴）機關年度案號  臺灣宜蘭地方檢察署107年度偵字第7004號    最後 事實審 法院 臺灣宜蘭地方法院         案號 108年度訴字第332號     判決 日期 108年12月9日          確定 判決 法院 臺灣宜蘭地方法院      案號 108年度訴字第332號    確定 日期 108年12月30日   備註  臺灣宜蘭地方檢察署109年度執字第523號 臺灣宜蘭地方檢察署109年度執字第524號      編號14至15所示之罪經臺灣宜蘭地方法院108年度訴字第332號判決定應執行有期徒刑6月  

編號  16 17 18 罪名  竊盜 竊盜 偽造文書 宣告刑  有期徒刑8月 有期徒刑7月 有期徒刑4月 犯罪日期  107年12月6日 107年11月10日 107年12月6日 偵查（自訴）機關年度案號  臺灣宜蘭地方檢察署108年度偵字第622、2875號    最後 事實審 法院 臺灣高等法院         案號 108年度上訴字第3516號     判決 日期 109年1月8日   確定 判決 法院 臺灣高等法院     案號 108年度上訴字第3516號    確定 日期 109年1月8日 109年1月8日 109年2月24日 備註  臺灣宜蘭地方檢察署109年度執字第665號  臺灣宜蘭地方檢察署109年度執字第666號   編號16至17所示之罪經臺灣高等法院108年度上訴字第3516號判決定應執行有期徒刑1年  編號18至19所示之罪經臺灣高等法院108年度上訴字第3516號判決定應執行有期徒刑7月 

編號  19 20 21 罪名  偽造文書 竊盜 偽造文書 宣告刑  有期徒刑4月 有期徒刑4月 有期徒刑6月 犯罪日期  107年11月10日 107年11月7日 107年11月7日 偵查（自訴）機關年度案號  臺灣宜蘭地方檢察署108年度偵字第622、2875號 臺灣宜蘭地方檢察署108年度偵字第640號   最後 事實審 法院 臺灣高等法院      臺灣宜蘭地方法院   案號 108年度上訴字第3516號  108年度訴字第366號   判決 日期 109年1月8日        109年3月4日    確定 判決 法院 臺灣高等法院   臺灣宜蘭地方法院   案號 108年度上訴字第3516號 108年度訴字第366號   確定 日期 109年2月24日 109年4月15日  備註  臺灣宜蘭地方檢察署109年度執字第666號 臺灣宜蘭地方檢察署109年度執字第1065號    編號18至19所示之罪經臺灣高等法院108年度上訴字第3516號判決定應執行有期徒刑7月  編號20至21所示之罪經臺灣宜蘭地方法院108年度訴字第366號判決定應執行有期徒刑9月  

編號  22 23 24 罪名  詐欺 竊盜 偽造文書 宣告刑  有期徒刑3月 有期徒刑2月 有期徒刑1年6月 犯罪日期  107年11月17日 107年12月4日 107年11月22日至107年12月7日 偵查（自訴）機關年度案號  臺灣宜蘭地方檢察署108年度偵字第624號 臺灣宜蘭地方檢察署108年度偵字第3957號 臺灣宜蘭地方檢察署108年度偵字第3916號  最後 事實審 法院 臺灣高等法院      臺灣宜蘭地方法院 臺灣宜蘭地方法院  案號 109年度上易字第339號  109年度易字第367號 109年度訴字第124號  判決 日期 109年5月19日        109年9月11日   110年3月31日 確定 判決 法院 臺灣高等法院   臺灣宜蘭地方法院 臺灣宜蘭地方法院  案號 109年度上易字第339號 109年度易字第367號 109年度訴字第124號  確定 日期 109年6月22日 109年10月19日 110年5月12日 備註  臺灣宜蘭地方檢察署109年度執字第1719號 臺灣宜蘭地方檢察署109年度執字第2665號 臺灣宜蘭地方檢察署110年度執字第1041號     編號24至25所示之罪經臺灣宜蘭地方法院109年度訴字第124號判決定應執行有期徒刑1年10月 

編號  25   罪名  竊盜   宣告刑  有期徒刑10月   犯罪日期  107年11月21日   偵查（自訴）機關年度案號  臺灣宜蘭地方檢察署108年度偵字第3916號    最後 事實審 法院 臺灣宜蘭地方法院         案號 109年度訴字第124號    判決 日期 110年3月31日          確定 判決 法院 臺灣宜蘭地方法院      案號 109年度訴字第124號    確定 日期 110年5月12日   備註  臺灣宜蘭地方檢察署110年度執字第1041號     編號24至25所示之罪經臺灣宜蘭地方法院109年度訴字第124號判決定應執行有期徒刑1年10月   

附表二：受刑人林奕維定應執行刑案件一覽表(二)
編號  1 2 3 罪名  侵占 侵占 侵占 宣告刑  罰金新臺幣1仟元，如易服勞役，以新臺幣1仟元折算1日。 罰金新臺幣3仟元，如易服勞役，以新臺幣1仟元折算1日。 罰金新臺幣1萬元，如易服勞役，以新臺幣1仟元折算1日。 犯罪日期  107年12月23日 107年10月22日 107年10月23日 偵查（自訴）機關年度案號  臺灣宜蘭地方檢察署108年度偵字第536、838、967號 臺灣宜蘭地方檢察署108年度偵字第1356號 臺灣宜蘭地方檢察署107年度偵字第6814號、108年度偵字第1109號  最後 事實審 法院 臺灣宜蘭地方法院      臺灣宜蘭地方法院 臺灣宜蘭地方法院  案號 108年度訴字第82號  108年度訴字第210號 108年度訴字第166號  判決 日期 108年5月23日        108年10月17日   108年10月16日 確定 判決 法院 臺灣宜蘭地方法院   臺灣宜蘭地方法院 臺灣宜蘭地方法院  案號 108年度訴字第82號 108年度訴字第210號 108年度訴字第166號  確定 日期 108年6月17日 108年11月11日 108年11月14日 備註  臺灣宜蘭地方檢察署108年度罰執字第57號 臺灣宜蘭地方檢察署108年度罰執字第94號 臺灣宜蘭地方檢察署109年度罰執字第10號 

編號  4   罪名  侵占   宣告刑  罰金新臺幣1萬元，如易服勞役，以新臺幣1仟元折算1日。   犯罪日期  107年11月17日   偵查（自訴）機關年度案號  臺灣宜蘭地方檢察署108年度偵字第624號    最後 事實審 法院 臺灣宜蘭地方法院         案號 108年度易字第375號     判決 日期 108年12月27日          確定 判決 法院 臺灣宜蘭地方法院      案號 108年度易字第375號    確定 日期 109年2月5日   備註  臺灣宜蘭地方檢察署109年度罰執字第55號